最高法院刑事判決　　　　　　九十四年度台上字第三０四八號
　　上　訴　人　甲○○
　　　　　　　　　　　　號
　　　　　　　　　　　　（現另案在台灣屏東戒治所戒治中）
上列上訴人因違反毒品危害防制條例案件，不服台灣高等法院高
雄分院中華民國九十四年三月三十一日第二審判決（九十四年度
上訴字第一五二號，起訴案號：台灣高雄地方法院檢察署九十三
年度偵字第九九九七、九七０六號），提起上訴，本院判決如下
：
    主  文
原判決撤銷，發回台灣高等法院高雄分院。
    理  由
本件原判決認定上訴人甲○○基於意圖營利之概括犯意，於民國
九十三年四月至同年五月間，先向綽號「阿姐」之成年女子販入
第一級毒品海洛因多次。再於高雄市前鎮區等地，先後販賣予陶
美梅六次，每次一小包，每一小包價格新台幣一千元。另於同年
五月七日販賣予鄭俊雄時，尚未交易，即為警查獲等情。因而撤
銷第一審判決，改判仍論處上訴人連續販賣第一級毒品罪刑。固
非無見。
惟查，(一)、原判決認定上訴人於九十三年四月至同年五月十五日
止連續向「阿姐」販入第一級毒品海洛因多次等情，並未明其
憑以認定之證據及理由；且此「販入」之事實未經檢察官起訴，
原審何以得併予審判，原判決亦未說明。均屬理由不備之違誤。
(二)、販賣第一級毒品罪，須以行為人基於營利之意圖為之，為成
立要件。原判決事實欄固記載，上訴人係基於意圖營利之犯意販
賣第一級毒品，但其理由欄並未明其憑以認定上訴人係基於營
利之意圖而販賣毒品之理由，同屬理由不備。(三)、依原判決事實
欄所云，上訴人於九十三年五月七日販賣第一級毒品予鄭俊雄時
，甫抵約定地點，尚未交易，即為警查獲等情，此部分究係上訴
人販入毒品後，第一次販賣而未遂，因販賣毒品罪將毒品販入或
將之賣出，有一於此，即已完成犯罪，應論以販賣第一級毒品既
遂罪；抑或係上訴人販入毒品後，第二次以後之販賣，因未完成
交易，而應論處販賣第一級毒品未遂罪責？乃原判決理由（第三
段）對此並未詳細論述，泛謂上訴人係犯該條例第四條第一項之
販賣第一級毒品罪云云，難謂允洽。上訴人上訴意旨，指摘原判
決不當，非無理由，應認有撤銷發回更審之原因。至檢察官移送
併辦意旨，指上訴人另行販賣三次（已扣除九十三年五月七日那
一次）毒品予鄭俊雄部分，原審認為犯罪尚屬不能證明，則此部
分因未經起訴，故將此部分退回檢察官處理即可。乃原判決理由
（第四段之末）述，此部分「爰不另為無罪之諭知」云云，自
欠允當，併此明。
據上論結，應依刑事訴訟法第三百九十七條、第四百零一條，判
決如主文。
中　　華　　民　　國　九十四　年　　六　　月　　九　　日
                      最高法院刑事第五庭
                          審判長法官  吳　雄　銘
                                法官  池　啟　明
                                法官  郭　毓　洲
                                法官  吳　三　龍
                                法官  吳　信　銘
      本件正本證明與原本無異
                                      書  記  官
中　　華　　民　　國　九十四　年　　六　　月　　　　　日
                                                Ａ
